最高法院刑事判決　　　　　　　　　　　　　　　九十一年度台上字第一九二一號
　　上　訴　人　甲○○
　　選任辯護人　林志忠律師
右上訴人因違反毒品危害防制條例案件，不服台灣高等法院台中分院中華民國九十一
年二月五日第二審判決（九十年度上訴字第一九二七號，起訴案號：台灣彰化地方法
院檢察署八十九年度偵字第八五七七號），提起上訴，本院判決如左：
    主  文
原判決關於販賣第二級毒品部分撤銷，發回台灣高等法院台中分院。
    理  由
本件原判決認定上訴人甲○○與盧香君（另案審理）係男女朋友關係，二人共同基於
販賣毒品之概括犯意聯絡，自民國八十九年年初起，至同年六、七月間某日止，連續
在如原判決附表所示之時間、地點，以新台幣（下同）一千元至三千元不等之價格，
共同（或由甲○○自行攜帶、或交由盧香君攜帶一起前往販賣、或將毒品交由盧香君
在甲○○住處販賣）販賣第二級毒品安非他命予柯寶時、葉樹泉、林正瑚，嗣於八十
九年十一月十一日凌晨零時許，在彰化縣彰化市○○路三民市場前，為警臨檢盤查上
訴人、盧香君，自盧香君身上查獲供二人施用之海洛因三包，及記載他人欠帳之帳單
一紙，另於同日凌晨零時四十五分許，在彰化縣和美鎮○○路二六七號上訴人住處，
扣得上訴人所有供販賣安非他命監視用之監視器一組，始查悉上情等情。因而撤銷第
一審關於販賣第二級毒品部分之判決，改判論處上訴人共同連續販賣第二級毒品罪刑
，固非無見。
惟查：(一)、原判決認上訴人與盧香君共同於八十九年三月間，連續二次在上訴人住處
販賣安非他命予葉樹泉，係以葉樹泉於警訊、偵、審中之供述前後一致為其主要論據
。然查葉樹泉固於九十年三月七日偵查中供稱：有二、三次向盧香君、甲○○買安非
他命等語，但查葉樹泉於警訊、八十九年十一月十九日偵查及原審調查時均證稱其係
向盧香君買安非他命，於八十九年十一月十九日偵查中且稱向盧香君買安非他命時，
無他人在場（見偵查卷第二十四、二十五、四十頁，原審卷第九十五頁），足見葉樹
泉先後所述究竟係向盧香君一人或向上訴人及盧香君二人買安非他命，並不一致。又
上訴人及盧香君自始否認曾販賣安非他命予葉樹泉，而查扣之監視器及上訴人、盧香
君二人與葉樹泉素無仇怨，亦不足以佐證上訴人曾共同販賣安非他命予葉樹泉，原審
未調查有無補強證據足以證明葉樹泉之供述是否與事實相符，即僅憑其供詞及其彼此
間無仇怨、上訴人與盧香君曾共同販賣安非他命予林正瑚、暨在上訴人住處查扣監視
器一組，推定上訴人有此部分犯行，顯有可議。(二)、原判決認上訴人曾於八十九年三
月初在其住處販賣安非他命予林正瑚，係以葉樹泉於警訊及偵查中供稱其曾目睹綽號
芋仔之林正瑚在上訴人之住處向盧香君買安非他命為其論據；又原判決認上訴人與盧
香君曾於八十九年六、七月間，先後二次共同販賣安非他命予林正瑚，亦係以盧香君
於偵查中之自白為其依據。但上訴人及林正瑚二人均否認有此買賣安非他命之事實，
而盧香君認識葉樹泉、林正瑚，林正瑚之綽號為「芋頭」，及葉樹泉、林正瑚坦承曾
施用毒品、盧香君並無資力購買毒品等情事，均不足以證明上訴人有此部分犯行，究
竟實情如何？原審未予詳查究明是否有其他補強證據足以證明葉樹泉及盧香君之供述
與事實相符，即遽為不利上訴人之認定，亦有未合。(三)、犯毒品危害防制條例第四條
至第九條、第十二條、第十三條或第十四條第一項、第二項之罪者，其供犯罪所用或
因犯罪所得之財物，均沒收之，如全部或一部不能沒收時，追徵其價額或以其財產抵
償之，該條例第十九條第一項定有明文，此項沒收係刑法第三十八條第一項第二款、
第三款之特別規定。原判決既認定查扣之監視器一組係上訴人所有供販賣毒品所用之
物，卻依刑法第三十八條第一項第二款宣告沒收，其適用法則顯有違誤。上訴意旨指
摘原判決上開部分違背法令，尚非全無理由，應認有發回更審之原因。又原判決理由
欄壹之三不另為無罪諭知部分，基於審判不可分原則，應併予發回。
據上論結，應依刑事訴訟法第三百九十七條、第四百零一條，判決如主文。
中      華      民      國    九十一    年      四      月      十      日
                              最高法院刑事第七庭
                                  審判長法官  張  信  雄
                                        法官  賴  忠  星
                                        法官  張  清  埤
                                        法官  呂  永  福
                                        法官  林  永  茂
      右正本證明與原本無異
                                              書  記  官
中      華      民      國    九十一    年      四      月     十九     日
